臺灣彰化地方法院刑事判決　　　　　　　　　　　　九十三年度訴字第一三一七號
　　公　訴　人　臺灣彰化地方法院檢察署檢察官
　　被　　　告　甲○○
右列被告因違反毒品危害防制條例案件，經檢察官提起公訴（九十三年度毒偵字第二
八四九號），本院判決如左：
        主  文
甲○○連續施用第一級毒品，處有期徒刑壹年，扣案之殘沾海洛因空袋拾肆個均沒收
銷燬之、注射針筒支均沒收之；又施用第二級毒品，處有期徒刑伍月。應執行有期
徒刑壹年肆月，扣案之殘沾海洛因空袋拾肆個均沒收銷燬之、注射針筒支均沒收之
。
        事  實
一、甲○○前曾因毒用毒品案件，經送執行觀察、勒戒後，因經評定無繼續施用毒品
    之傾向，於民國九十二年三月十七日執行完畢釋放，並由臺灣彰化地方法院檢察
    署檢察官於同日以九十二年度毒偵字第六００號案件為不起訴之處分確定；又因
    連續施用第一級毒品犯行，經本院於九十三年七月二十二日以九十三年訴字第七
    一五號案件判處有期徒刑八月、緩刑三年，並已於同年八月十一日確定在案。詎
    其在本院九十三年訴字第七一五號案件於九十三年七月二十二日宣判之後，竟仍
    不知警惕，因工作遭解僱而心情不佳，乃又另行基於施用第一級毒品海洛因之概
    括犯意，先、後於九十三年八月九日下午二時許、同年月十日、十一日及十三日
    ，在其位於彰化縣伸港鄉○○村○○路三十九巷二號住處，以將少許海洛因粉末
    置入注射針筒內加水後，再以針筒注射手臂施用之方式，連續施用第一級毒品海
    洛因共計約十餘次。又另行基於施用第二級毒品甲基安非他命（起訴書誤載為安
    非他命）之犯意，於九十三年八月十三日下午三時許為警查獲後採尿回溯四日（
    即九十六小時）內之某時，在不詳地點，以不詳方法，施用第二級毒品甲基安非
    他命一次。嗣於九十三年八月十三日下午三時許，為警在其上址住處查獲，並起
    出其所有、施用剩餘之殘沾海洛因空袋十四個及其所有、供施用海洛因所用之注
    射針筒三支扣案。
二、案經彰化縣警察局和美分局報請臺灣彰化地方法院檢察署檢察官偵查起訴。
        理  由
一、訊據被告甲○○對於右揭連續施用第一級毒品海洛因之犯行坦承不諱，然矢口否
    認有何施用第二級毒品甲基安非他命一次之犯行，辯稱：伊為警查獲後所採集之
    尿液，經送檢驗之結果，有甲基安非他命之陽性反應，係因真實姓名不詳、綽號
    「阿義」之友人於九十三年八月十日、同年月十一日，在其位於彰化縣伸港鄉○
    ○村○○路三十九巷二號住處臥房內，以玻璃球或飲料罐用火燒烤甲基安非他命
    吸煙霧之方式施用甲基安非他命時，伊在旁邊吸入二手之甲基安非他命煙霧所致
    ，伊並無施用甲基安非他命之行為；又扣案殘沾海洛因之空袋十四個，係伊第一
    次觀察、勒戒之前施用海洛因剩餘的云云。惟查：（一）依行政院衛生署藥物食
    品檢驗局八十一年二月八日（八一）藥檢壹字第００一一五六號函解釋：甲基安
    非他命經口服投與後約百分之七十於二十四小時內自尿中排出，約百分之九十於
    九十六小時內自尿中排出，且其成分之檢出與投與方式、投與量、個人體質、採
    尿時間與檢測儀器之精密度等諸多因素有關，因此僅憑尿液中呈甲基安非他命陽
    性反應，並無法確實推算吸食時間距離採集時間之長短，惟依上述資料推斷，最
    長可能不會超過四日，有該局函文一紙在卷可稽；（二）又依行政院國軍退除役
    官兵輔導委員會臺北榮民總醫院八十三年四月七日（八三）北總內字第０三０五
    八號函針對：有關服用（甲基）安非他命或海洛因（嗎啡）以外之藥物或飲料者
    ，其尿液檢驗結果是否可能有安非他命或海洛因（嗎啡）反應乙節之解釋內容可
    知：如利用精密的儀器分析，將可排除偽陽性之可能，而得到正確的答案，因此
    篩檢結果必須進一步確認，在目前最常採用之確認方法為氣相層析質譜儀（ＧＣ
    ／ＭＳ），此乃因在良好的操作條件下，以氣相層析質譜儀作藥物及其代謝產物
    之定性及定量分析，幾乎不會有偽陽性反應產生，有前開醫院函文一件在卷可考
    。（三）而本件被告於九十三年八月十三日下午三時許為警查獲後採集之尿液，
    經彰化縣衛生局檢驗及由臺灣彰化地方法院檢察署檢察官送由中山醫學大學附設
    醫院藥物濫用檢測中心複驗之結果，均呈嗎啡及甲基安非他命之陽性反應，有彰
    化縣衛生局煙毒尿液檢驗成績書、中山醫學大學附設醫院藥物濫用檢測中心確認
    結果報告各一件在卷可憑，且中山醫學大學附設醫院藥物濫用檢測中心所用之確
    認結果方法，即係採用氣相層析質譜儀（ＧＣ／ＭＳ），故前開被告之尿液經中
    山醫學大學附設醫院藥物濫用檢測中心複驗所採用之確認方法已足以排除「偽陽
    性」之可能。（四）雖被告辯稱：其尿液呈甲基安非他命陽性反應，係因於九十
    三年八月十日、十一日，綽號「阿義」之友人在其住處臥房施用甲基安非他命時
    ，伊在場吸入二手甲基安非他命所致云云；惟查吸入甲基安非他命之二手煙，在
    文獻上雖尚無能否由尿液中檢驗出甲基安非他命反應之研究報告，然按法務部調
    查局檢驗案件之經驗研判，若非長時間與吸毒者直接相向且存心大量吸入吸毒者
    所呼出之煙氣，以二手煙中可能存在之低劑量甲基安非他命，應不致在尿液中檢
    驗出甲基安非他命反應，此有法務部調查局之函釋資料一件在卷可考。是以除被
    告與施用毒品者共處密閉狹小空間且故意大量吸入甲基安非他命之毒品煙氣，當
    不致於其尿液中檢驗出甲基安非他命陽性反應，是被告當無可能「不慎」吸入他
    人之二手煙造成驗尿呈甲基安非他命陽性反應；況被告於本院審理時供稱：伊並
    未故意大量吸入綽號「阿義」之友人吐出來的甲基安非他命煙氣一語，則揆諸上
    開說明，再佐以被告尿液經中山醫學大學附設醫院藥物濫用檢測中心以氣相層析
    質譜儀確認檢驗之結果，其甲基安非他命之含量高達四七五八ｎｇ／ｍｌ，高出
    闔值濃度五００ｎｇ／ｍｌ甚多一節，堪認被告前開辯稱係吸入二手之甲基安非
    他命云云，顯係事後卸責之詞，無可採信；被告確有於九十三年八月十三日為警
    查獲採尿回溯四日（即九十六小時內）內之某時，施用第二級毒品甲基安非他命
    一次之犯行，足以認定。（五）再被告於本案審理之前，於警、偵訊及本院準備
    程序時，均一致供承：扣案之殘沾海洛因空袋十四個係伊所有、施用海洛因剩餘
    之物等語，並未就上開扣案之殘沾海洛因空袋十四個係伊第一次觀察、勒戒之前
    施用海洛因剩餘之物一情加以答辯，被告於本院審理時嗣空言為前開辯解，尚無
    可信；仍應以被告於警、偵訊及本院準備程序時之陳述為可採。（六）此外，復
    有被告所有、供施用海洛因所用之注射針筒三支扣案可佐，並有臺灣彰化地方法
    院檢察署刑案資料查註紀錄表、法務部在監在押資料表及臺灣高等法院被告全國
    前案紀錄表各一份在卷可考，本件事證明確，被告犯行洵堪認定。
二、按海洛因係毒品危害防制條例所定之第一級毒品，而甲基安非他命則係同條例所
    定之第二級毒品，均不得非法施用。核被告所為，係犯毒品危害防制條例第十條
    第一項之施用第一級毒品罪及同條第二項之施用第二級毒品罪。其為供施用第一
    級毒品及第二級毒品而持有各該級毒品之低度行為，應各為施用之高度行為所吸
    收，均不另論罪。又被告先後多次之施用第一級毒品海洛因之犯行，時間緊接，
    犯罪構成要件相同，顯係基於概括之犯意反覆為之，為連續犯，應依連續犯之規
    定，論以一罪，並加重其刑。被告所犯上開二罪間，犯意各別，罪質互殊，應予
    分論併罰。爰審酌被告之素行、犯罪之動機、目的、施用毒品係戕害自身健康、
    施用毒品海洛因之期間、施用毒品甲基安非他命之次數為一次、所生危害及犯罪
    後之態度等一切情狀，分別量處如主文所示之刑，並定其應執行之刑，以示懲儆
    。
三、扣案之殘沾海洛因空袋十四個（其上殘沾之白粉係海洛因無誤，業經被告供明在
    卷，且被告為警查獲後所採集之尿液，經送檢驗之結果，確有海洛因代謝物嗎啡
    之陽性反應，已詳述如前，其上之殘沾物均應為海洛因無訛；又前開殘沾之海洛
    因與空袋已無法析離，該空袋十四個亦均應視為毒品），均屬查獲之毒品，均應
    依毒品危害防制條例第十八條第一項前段規定宣告沒收銷燬之。又扣案之注射針
    筒三支，均係被告所有、供施用海洛因所用之物一節，已據被告陳明在卷，應依
    刑法第三十八條第一項第二款之規定宣告沒收之。
據上論斷，應依刑事訴訟法第二百九十九條第一項前段，毒品危害防制條例第十條第
一項、第二項、第二十三條第二項、第十八條第一項前段，刑法第十一條前段、第五
十六條、第五十一條第五款、第三十八條第一項第二款，判決如主文。
本案經檢察官邱鼎文到庭執行職務
中      華      民      國    九十三    年     十二     月      三      日
                              臺灣彰化地方法院刑事第二庭
                                審判長法官  李  水  源
                                法      官  廖  政  勝
                                法      官  李  雅  俐
右正本證明與原本無異。
如不服本判決，應於送達後十日內向本院提出上訴狀（須附繕本），上訴於臺灣高等
法院臺中分院。
                                法院書記官  陳  秀  娟
中      華      民      國    九十三    年     十二     月      九      日
附錄論罪科刑法條：
毒品危害防制條例第十條：
施用第一級毒品者，處六月以上五年以下有期徒刑。
施用第二級毒品者，處三年以下有期徒刑。
